【裁判字號】    89,訴,365
【裁判日期】    890330
【裁判案由】    毒品危害防制條例等
【裁判全文】
臺灣板橋地方法院刑事判決                          八十九年度訴字第三六五號
    公  訴  人  臺灣板橋地方法院檢察署檢察官
    被      告  丙○○
右列被告因違反毒品危害防制條例案件，經檢察官提起公訴（八十八年度偵字第二四
二一五號），本院判決如左：
    主  文
丙○○連續轉讓第二級毒品，處有期徒刑捌月；扣案之第二級毒品安非他命壹小包（
淨重零點陸公克）、安非他命小包（共計淨重拾壹點公克），均沒收銷燬之。又
意圖為自己不法之所有，而侵占離本人所持有之物，處罰金仟元，如易服勞役以
百元折算壹日。
    事  實
一、丙○○前於民國（下同）八十三年間因違反麻醉藥品管理條例案件，經臺灣高等
    法院判處應執行有期徒刑六年二月並確定，嗣於八十七年八月二十五日縮短刑期
    假釋出監，預定於九十年三月二十一日執行完畢（不構成累犯），假釋中仍不知
    悔改警惕，明知安非他命業經毒品危害防制條例列為第二級毒品，不得製造、運
    輸、販賣、轉讓、施用、或持有，竟基於轉讓第二級毒品安非他命之概括犯意，
    於八十八年五月三十日、同年十月二十九日，在台北縣中和市○○路七五五之五
    號附近路旁，連續二次無償轉讓第二級毒品安非他命各一小包，予友人王祈政施
    用。又於八十八年十月中旬間某日，在台北縣中和市○○路附近，拾獲乙○○、
    甲○○所有離本人所持有之國民身分證各一枚，竟意圖為自己不法之所有，予以
    侵占入己。嗣王祈政先於八十八年十月二十九日二十一時許，在台北縣板橋市○○路一九六巷二號二樓，為警查獲，並扣得其於八十八年十月二十九日由丙○○
    無償轉讓之第二級毒品安非他命一小包（淨重０．六公克）；又於同日二十二時
    許，在台北縣板橋市重慶國中前，循線逮捕丙○○，並自其手提袋內扣得第二級
    毒品安非他命三小包（共計淨重十一．三公克）、及丙○○所有之分裝袋三十一
    個，及起獲乙○○、甲○○國民身分證各一枚，嗣再於丙○○位於台北縣中和市
    ○○路七五五之五號十六樓住處，扣得其所有之吸食器一個等物。
二、案經臺北縣警察局板橋分局報請臺灣板橋地方法院檢察署檢察官偵查起訴。
    理  由
一、右揭事實，業據被告丙○○於警偵訊及本院審理中坦承不諱，核與證人王祈政於
    偵訊中證述之情節相符，並有被告於八十八年十月二十九日甫轉讓與證人王祈政
    之安非他命一小包（淨重０．六公克）、及「乙○○」及「甲○○」之國民身分
    證各一枚扣案可資佐證。本件事證明確，被告無償轉讓第二級毒品安非他命及侵
    占離本人所持有之物之犯行，均堪以認定。
二、按毒品危害防制條例業於八十六年十月三十日經立法院三讀通過，嗣於八十七年
    五月二十日經總統公布，於八十七年五月二十二日零時起生效施行，安非他命依
    該條例第二條第二項第二款規定，屬於第二級毒品，再依該條例第八條第二項規
    定：「轉讓第二級毒品者，處六月以上五年以下有期徒刑，得併科新臺幣七十萬
    元以下罰金」。被告轉讓安非他命之行為時間既在上開條例公布施行之後，自應
    適用該條例論罪科刑，核其此部分之所為係犯該條例第八條第二項之轉讓第二級
    毒品罪；其先後二次轉讓第二級毒品安非他命之犯行，時間緊接，罪名及犯罪構
    成要件均屬相同，顯係基於概括犯意為之，為連續犯，依刑法第五十六條之規定
    ，應以論轉讓第二級毒品罪一罪，並加重其刑；至其轉讓前後多次持有第二級毒
    品安非他命之低度行為，應為二次轉讓之高度行為所吸收，均不另論罪。又被告
    侵占乙○○、甲○○離本人持有之國民身分證各一枚，核其所為係犯刑法第三百
    三十七條之侵占離本人所持有之物罪；被告一行為侵占乙○○、甲○○二人之國
    民身分證，侵害二個被害法益，觸犯二個刑法第三百三十七條之侵占離本人所持
    有之物罪名，屬想像競合犯，應從一重處斷；又公訴人未就被告侵占甲○○國民
    身分證部分起訴，本院認為該部分與已起訴部分（即侵占乙○○國民身分證部分
    ）有想像競合之裁判上一罪之關係，已如前述，為起訴效力所及，本院應併予審
    究，附此敘明。又被告所犯上開轉讓第二級毒品罪及侵占離本人所持有之物罪二
    罪，犯意各別，行為亦殊，罪名及犯罪構成要件不同，應予分論併罰。爰審酌被
    告違反禁令，轉讓足以導致精神障礙及生命危險之毒品予他人施用，及其犯罪之
    動機、目的、手段、犯罪後坦承之態度等一切情狀，分別量處如主文所示之刑，
    以示懲儆。
三、扣案被告轉讓予王祈政之安非他命一小包（淨重０．六公克），及被告所有之安
    非他命三小包（共計淨重十一．三公克），均屬第二級毒品，有臺北縣警察局板
    橋分局毒品初步鑑驗報告書二紙在卷可參（見偵查卷第十八頁、第十九頁），均
    依毒品危害防制條例第十八條第一項前段規定沒收銷燬之。另扣案之分裝袋三十
    一個、吸食器一個等物，係屬被告所有供其施用毒品安非他命所用之物，業據被
    告供明在卷，尚與本案被告轉讓安非他命部分無關，應於被告所犯施用毒品案件
    中另行處理，爰不於本案中併宣告沒收，附此敘明。
據上論斷，應依刑事訴訟法第二百九十九條第一項前段，毒品危害防制條例第八條第
二項、第十八條第一項前段，刑法第十一條前段、第五十六條、第三百三十七條、第
四十二條第二項、第五十五條，罰金罰鍰提高標準條例第一條前段、第二條，判決如
主文。
本案經檢察官盧美如到庭執行職務。
中      華      民      國      八十九      年     三     月    三十    日
                                      臺灣板橋地方法院刑事第四庭
                                          法  官  劉  大  衛
右正本證明與原本無異
如不服本判決應於送達後十日內向本院提出上訴狀
                                          書記官  蕭  興  南
中      華      民      國      八十九      年     四     月     六     日
附錄本案論罪科刑法條全文：
毒品危害防制條例第八條第二項
  轉讓第二級毒品者，處六月以上五年以下有期徒刑，得併科新臺幣七十萬元以下罰
  金。
刑法第三百三十七條
意圖為自己或第三人不法之所有，而侵占遺失物、漂流物或其他離本人所持有之物者
，處五百元以下罰金。


司法院資訊處製作；財團法人民間司法改革基金會備份。
